【裁判字號】    96,聲,5038
【裁判日期】    970331
【裁判案由】    返還提存物
【裁判全文】
臺灣臺北地方法院民事裁定              96年度聲字第5038號
聲  請  人  均富鋼鐵股份有限公司
法定代理人  乙○○
相  對  人  上海商業儲蓄銀行股份有限公司仁愛分公司
法定代理人  甲○○
上列當事人間返還提存物事件，本院裁定如下：
    主  文
臺灣桃園地方法院九十四年度存字第一五六號、九十四年度存字
第四四七號、九十四年度存字第一一四一號及九十五年度存字第
二六三六號提存事件，聲請人分別提存之擔保金新臺幣捌萬元、
新臺幣捌萬元、新臺幣捌萬元及新臺幣陸萬元，准予發還。
其餘聲請駁回。
    理  由
一、本件聲請意旨略以：聲請人與相對人假處分等事件，聲請人
    前遵本院94年度裁全字第207號、第706號、第2450號、第10
    575號及95年度裁全字第1369號、第3147號及第5407號等民
    事裁定，為擔保假處分，曾提供共計新臺幣480,000元為擔
    保金，並分別以臺灣桃園地方法院94年度存字第156號、第
    447號、第1141號、第5216號及該院95年度存字第925號、第
    1470號及第2636號等提存事件提存在案。玆因兩造間訴訟業
    已終結，聲請人已撤回執行且已聲請由本院代為通知相對人
    行使權利，未見相對人有任何訴訟主張，為此爰依法聲請返
    還擔保金等語。
二、按返還擔保金，依民事訴訟法第106條準用第104條之規定，
    須符合：（１）應供擔保之原因消滅者；（２）供擔保人證
    明受擔保利益同意返還者；（３）訴訟終結後供擔保人證明
    已定20日以上之期間催告受擔保利益人行使權利而未行使，
    或法院依供擔保人之聲請，通知受擔保利益人於一定期間內
    行使權利並向法院為行使權利之證明而未證明者之要件，法
    院始得裁定返還擔保金。而因假處分或假扣押所供之擔保，
    係為擔保受擔保利益人因不當假處分或假扣押所受損害而設
    。倘執行法院已依聲請或依職權為假處分或假扣押裁定實施
    、假處分或假扣押之執行，則在執行法院撤銷其執行程序前
    ，受擔保利益人所受損害仍可能繼續發生，損害額既未確定
    ，自無強令其行使權利之理。故在假處分或假扣押所供之擔
    保，供擔保人依民事訴訟法第104條準用同法第104條第1項
    第2款規定，聲請以裁定命返還其擔保金之場合，必待假處
    分或假扣押之執行程序已撤銷，始得謂與民事訴訟法第104
    條第1項第2款所定之「訴訟終結」相當。倘於訴訟終結前定
    期催告相對人行使權利，尚不得據此聲請返還擔保物。
三、經查，本件聲請人於96年7月11日向本院聲請通知相對人上
    海商業儲蓄銀行股份有限公司仁愛分公司於25日內行使權利
    ，本院通知於96年7月30日送達相對人上海商業儲蓄銀行股
    份有限公司仁愛分公司，相對人迄今仍未行使權利，固經本
    院調閱96年度聲字第2995號卷宗查明屬實。惟聲請人雖已撤
    回臺灣桃園地方法院94年度執全字第139號、第380號、第95
    0號及該院95年度執全字第2227號等假處分強制執行，然臺
    灣桃園地方法院94年度執全字第4298號及該院95年度執全字
    第838號及第2227號之相對人除本件相對人外，尚有債務人
    康和租賃股份有限公司，聲請人於上開假處分強制執行事件
    僅撤回本件相對人部份，惟就債務人康和租賃股份有限公司
    部份，聲請人迄未具狀撤回假處分強制執行及催告其行使權
    利之情，此亦據本院依職權調閱臺灣桃園地方法院94年度執
    全字第139號、第380號、第950號、第4298號及該院95年度
    執全字第838號、第1276號及第2227號假處分強制執行卷宗
    審核明確。是以，臺灣桃園地方法院94年度存字第156號、
    第447號、第1141號及95年度存字第2636號等擔保提存事件
    ，聲請人業已撤回假處分強制執行並向本院聲請命相對人行
    使權利而相對人未行使，則聲請人聲請返還上開提存事件之
    擔保金，核無不合，應予准許。另就臺灣桃園地方法院94年
    度存字第5216號及該院95年度存字第925號及第1470號等提
    存事件，聲請人於撤回假扣押之執行前，無從謂其供擔保原
    因之保全程序已屬訴訟終結，聲請人又未舉證證明其應供擔
    保之原因消滅或已得受擔保利益人同意返還擔保金之情形，
    其聲請返還此部分提存物，於法不合，應予駁回。
四、爰裁定如主文。
中    華    民    國    97    年    3    月    31    日
                  民事民三庭    法  官  鄭佾瑩
以上正本係照原本作成
如對本裁定抗告須於裁定送達後10日內向本院提出抗告狀，並繳
納抗告費新臺幣1,000元
中    華    民    國    97    年    3    月    31    日
                                書記官  高雲龍


司法院資訊處製作；財團法人民間司法改革基金會備份。
